臺灣高雄地方法院刑事判決　　　　　　 94年度簡上字第334號
上　訴　人　臺灣高雄地方法院檢察署檢察官
被　　　告　丙○○
上列上訴人因被告竊盜案件，不服臺灣高雄地方法院高雄簡易庭
94年度簡字第1608號中華民國94年4 月12日第1 審刑事簡易判決
（聲請簡易判決處刑案號：臺灣高雄地方法院檢察署94年度偵字
第2575號），提起上訴，本院管轄之第2 審合議庭判決如下：
    主  文
上訴駁回。
    事  實
一、丙○○與乙○○原係男女朋友關係，丙○○於民國91年6 月
    間某日下午，意圖為自己不法之所有，在高雄縣鳳山市○○
    街29巷27號乙○○之住處房間內，趁乙○○不注意之際，徒
    手竊取其先前書寫寄予乙○○而為乙○○所有之切結書1 紙
    ，得手數日後，即將該切結書撕毀。嗣經乙○○發覺該切結
    書失竊而詢問丙○○後，始知上情。
二、案經乙○○訴請臺灣高雄地方法院檢察署檢察官聲請簡易判
    決處刑。
    理  由
一、程序部分：
  (一)按被告以外之人於審判外向法官所為之陳述，得為證據，刑
    事訴訟法第159 條之1 第1 項定有明文，其立法理由係認為
    被告以外之人之陳述係在法官面前為之，因其任意陳述之信
    用性已受確定保障之情況下所為之陳述，自得作為證據，且
    不問係本案或其他刑事案件之羈押訊問期日、勘驗期日、準
    備程序期日、審理期日或民事事件、行政訴訟程序，凡係在
    普通法院法官面前所為之陳述（不包括軍事法官），均具有
    證據能力；又按證人之個人意見或推測之詞，除以實際經驗
    為基礎者外，不得作為證據，刑事訴訟法第160 條定有明文
    ，此係因證人係在場聞見犯罪事實之人，如其證述並非親自
    聞見，而係個人意見或推測之詞，易於與事實相左，不應使
    其證述有證據能力。是證人乙○○於本院審理中向法官所為
    之證述（參見本院94年7 月22日審判筆錄），在其任意陳述
    之信用性均無疑之情況下，依法即得作為證據；至證人乙○
    ○於本院審理中結證稱：其不知道被告如何竊取系爭切結書
    ，其認為被告應係趁其不在家之際，竊取上揭切結書等語，
    顯係出自證人乙○○個人之意見或推測之詞，依上揭說明，
    證人乙○○上揭證述之證言部分，當無證據能力。
  (二)按刑事訴訟法第187 條、第188 條規定：證人具結前，應告
    以具結之義務及偽證之處罰。對於不令具結之證人，應告以
    當據實陳述，不得匿、飾、增、減。具結應於訊問前為之。
    但應否具結有疑義者，得命於訊問後為之。又同法第158 條
    之3 規定：證人、鑑定人依法應具結而未具結者，其證言或
    鑑定意見，不得作為證據。考其立法意旨，在以具結擔保其
    證言係據實陳述，倘違背該等具結規定，其等證言，即因欠
    缺程序方面之法定要件，難認為係合法之證據資料。經查，
    證人乙○○於接受檢察官訊問時，並未具結擔保其證詞之真
    實性，依前揭規定，其於偵查中所述之內容，並無證據能力
    。
二、上揭犯罪事實，業據被告丙○○於本院審理中坦承不諱，核
    與證人乙○○於本院審理中證述：其與被告於91年2 月間交
    往成為男女朋友，而系爭切結書係其在英國倫敦時，被告所
    寄發，其返國後將切結書置於房間櫃子內，其不知被告如何
    進入其家中竊取系爭切結書1 份等語之失竊情節大致相符；
    況證人乙○○於本院審理中亦證稱：其家中平常有家人父、
    妹、外勞居住，其收到系爭切結書返國後，其他家人並無發
    現被告在其未在家之際，至其房間之情狀等語，核與被告上
    揭自白其係趁乙○○在家未注意之際，而竊取系爭切結書等
    語相符，本案事證明確，被告上揭犯行，應堪認定。另證人
    乙○○雖曾於偵訊中陳稱：被告係於92年4 、5 月間竊取系
    爭切結書等語，然證人乙○○於偵訊中所述並無證據能力，
    已如前述，尚難憑此認定被告竊取系爭切結書之時間。又被
    告陳稱其寄予證人乙○○之切結書內容為「丙○○今生今世
    要愛乙○○至死不渝」等語，而證人乙○○則指稱內容為「
    丙○○願用手、腳和身體來保證照顧與承諾之事絕不改變，
    對乙○○若有違背承諾所言事實，願受最嚴厲的處分，且願
    支付倫敦的生活費及學費約30萬元」等語，是被告與證人乙
    ○○雖對於系爭切結書之記載內容陳述不相一致，然該切結
    書據被告所稱，業已撕毀，本院無從查證內容究竟為何，然
    仍無礙於被告有上揭竊取證人乙○○所有系爭切結書1 紙之
    事實之認定，附此敘明。
三、核被告所為，係犯刑法第320 條第1 項之竊盜既遂罪。又按
    刑罰之量定，固屬法院自由裁量之職權行使，但仍應審酌刑
    法第57條所列各款事由及一切情狀，為酌量輕重之標準，並
    非漫無限制。在同一犯罪事實與情節，如別無其他加重或減
    輕之原因，下級審量定之刑，亦無過重或失輕之不當情形，
    則上級審法院對下級審法院之職權行使，原則上應予遵重（
    最高法院85年度臺上字第2446號裁判意旨參照）。經查：
  (一)被告上揭犯罪事證既已明確，原審引依刑法第320 條第1 項
    、第42條第2 項，罰金罰鍰提高標準條例第1 條前段、第2
    條規定，並審酌系爭切結書對證人乙○○具有情感上之特殊
    意涵及情感價值等一切情狀，量處被告罰金1,500 元，並諭
    知亦服勞役之折算標準。本院經核認為原審認事用法，均無
    違誤。
  (二)另審酌被告並無任何前科記錄，平日素行並非不佳，此有臺
    灣高等法院被告全國前案紀錄表、本院被告院內索引卡紀錄
    表、臺灣高雄地方法院檢察署刑案資料查註紀錄表各1 份存
    卷可考，且被害人即證人乙○○亦於本院審理時證稱：其係
    因被告所寫之切結書而返國，致未完成國外學業，而不能擔
    任英文作文老師，僅能擔任中文作文老師而患有憂鬱症（參
    見本院94年7 月22日審判筆錄第9 頁）等語，是被告無法擔
    任英文作文老師職業並罹患憂鬱症，核與被告竊取系爭切結
    書間，並無必然關連性與相當因果關係，況被告於本院審理
    中已坦承犯行之態度等一切有利、不利之情狀加以考量後，
    本院認為原審判處被告罰金1,500 元，得易服勞役，就量刑
    部分職權之行使，未見明顯失出或不當，上訴意旨指摘原判
    決量刑過輕為由提起上訴，顯無理由，應予駁回。
據上論斷，應依刑事訴訟法第455 條之1 第3 項、第1 項、第36
8 條、第373 條，判決如主文。
本案經檢察官甲○○到庭執行職務。
中　　華　　民　　國　　94　　年　　7 　　月　　29　　日
                     鳳山刑事第3庭審判長法官  張桂美
                                  法      官  莊珮君
                                  法      官  唐中興
以上正本證明與原本無異。
本件不得上訴。
                                  書  記  官  顏宗貝
中　　華　　民　　國　　94　　年　　7 　　月　　29　　日
